臺灣高等法院臺南分院刑事判決　　　　　96年度上易字第46號
上　訴　人　臺灣嘉義地方法院檢察署檢察官
被　　　告　甲○○
　　　　　　　　　　現於臺灣嘉義監獄執行中
上列上訴人因被告詐欺案件，不服臺灣嘉義地方法院95年度易字
第274號中華民國95年10月24日第一審判決（起訴案號：臺灣嘉
義地方法院檢察署95年度偵續字第5號），提起上訴，經被告認
罪同意以簡式程序審理，本院判決如下：
    主  文
上訴駁回。
    事  實
一、甲○○前因妨害國幣懲治條例案件，經臺灣雲林地方法院以
    87年度訴字第302號判處有期徒刑5年6月確定；又於同年間
    因詐欺案件，經同法院以87年度易字第929號判處有期徒刑6
    月確定，前開刑罰嗣經同法院以88年度聲字第364號裁定應
    執行有期徒刑5年10月確定，執行至91年8月20日假釋付保護
    管束（惟假釋嗣經撤銷，所餘殘刑於本件犯罪時迄未執行完
    畢）。
二、甲○○於上開假釋期間，不知惕勵，(1)於民國（下同）92年
    6 月2日上午8時許，駕駛其向不知情之郭有智所經營之東山
    小客車租賃有限公司租得之車牌號碼II-0719號自小客車，
    行經雲林縣虎尾鎮○○路某處，見乙○○為重度智能障礙者
    ，已達精神耗弱之程度，辨別事理能力薄弱，認有機可乘，
    竟基於意圖為自己不法所有之概括犯意，趨前搭訕，並詢問
    乙○○「要不要借錢？」、「有無身分證」等語，致乙○○
    信以為真，以為可借得金錢，乃坐上甲○○所駕駛之汽車，
    甲○○即搭載乙○○至位於嘉義市○○路198號之大眾商業
    銀行嘉義分行，以乙○○名義申辦大眾Much現金卡（卡號00
    0-00-000000-0號），嗣同年月中旬，甲○○復帶同乙○○
    向上開銀行領得現金卡並以該卡預借現金新台幣（下同）50
    ,000 元後，甲○○旋利用乙○○之精神耗弱，取得該等金
    錢花用殆盡。(2)甲○○又基於同上之概括犯意，先後乘乙○
    ○之精神耗弱，正常分析及判斷事理之能力薄弱，而於如附
    表1所示日期，約同乙○○至如附表1所示地點，連續以乙○
    ○之名義申辦如附表1所示之9個門號後，將領得之9枚行動
    電話SIM卡及辦理門號贈送之4具行動電話取走；嗣甲○○將
    上開4具行動電話分別以2、3,000元之價格賣予不詳姓名之
    人，並基於同上之概括犯意，於數月間連續使用上開門號撥
    打電話，致使如附表1所示電信公司陷於錯誤，誤以為係乙
    ○○或經其許可之人使用門號而提供其通信服務，甲○○因
    而獲取通信免繳納電話費用之財產上不法利益，即如附表1
    所示之欠費金額之利益。
二、案經乙○○訴由雲林縣警察局虎尾分局報告臺灣雲林地方法
    院檢察署呈請臺灣高等法院臺南分院檢察署令轉臺灣嘉義地
    方法院檢察署檢察官偵辦起訴。
    理  由
一、程序部分：
（一）按被告以外之人（包括證人、鑑定人、告訴人、被害人及
      共同被告等）於審判外之陳述雖不符刑事訴訟法第159 條
      之1 至之4 等四條之規定，而經當事人於審判程序同意作
      為證據，法院審酌該言詞陳述或書面陳述作成時之情況，
      認為適當者，亦得為證據；當事人、代理人或辯護人於法
      院調查證據時，知有刑事訴訟法第159 條第1 項不得為證
      據之情形，而未於言詞辯論終結前聲明異議者，視為有前
      項之同意，同法第159 條之5 定有明文。立法意旨在於傳
      聞證據未經當事人之反對詰問予以核實，原則上先予排除
      。惟若當事人已放棄反對詰問權，於審判程序中表明同意
      該等傳聞證據可作為證據；或於言詞辯論終結前未聲明異
      議，基於尊重當事人對傳聞證據之處分權，及證據資料愈
      豐富，愈有助於真實發見之理念，且強化言詞辯論主義，
      使訴訟程序得以順暢進行，上開傳聞證據亦均具有證據能
      力。
（二）本件證人乙○○、郭雲卿、郭有智固均曾於警詢中、偵查
      中為陳述，其性質雖屬傳聞證據，惟其未再於法院審理中
      為陳述，且查無符合同法第159條之1至之4等前四條之情
      形，其等所為之上開警詢、偵查筆錄內容，業經被告甲○
      ○於審判程序同意作為證據，並經法院審理時予以提示並
      告以要旨，且各經檢察官、辯護人及被告等人表示意見。
      當事人或辯護人已知上述筆錄乃傳聞證據，且均未於言詞
      辯論終結前對該等筆錄內容異議，本院審酌上開筆錄作成
      時，較無人情施壓或干擾，亦無不當取供之情形，認為以
      之作為本案之證據亦屬適當，是其於警詢、偵查筆錄之證
      言自具有證據能力。
二、訊據被告甲○○對於上揭犯罪事實均坦承不諱，並有告訴人
    乙○○於警偵訊時及審理中以證人身分到庭結證、證人即本
    件「全虹通信斗南店」店長郭雲卿於警詢時、證人郭有智於
    警詢時之證述可佐，復有大眾Much現金卡申請書1紙、通聯
    調閱查詢單7紙、臺灣大哥大股份有限公司行動電話服務申
    請書1份、遠傳電信有限公司行動電話服務申請書1份、中華
    電信股份有限公司行動電話業務租用申請書1份、租車契約
    書1紙、客戶資料卡1紙、身心障礙手冊影本1紙、行政院衛
    生署雲林醫院診斷證明書1紙、勘驗筆錄1份、國立臺灣大學
    醫學院附設醫院雲林分院診斷證明書1紙、臺灣雲林地方法
    院92年度禁字第43號民事裁定書1份、泛亞電信股份有限公
    司欠費查詢資料1份、臺灣大哥大股份有限公司欠費查詢資
    料1份、東信電訊股份有限公司欠費查詢資料1份、中華電信
    股份有限公司欠費查詢資料1份、和信電訊股份有限公司欠
    費查詢資料1份及公務電話紀錄單1張附卷足憑，被告自白與
    事實相符，可以採信。從而，本件事證已臻明確，被告犯行
    洵堪認定，應依法論科。
三、核被告甲○○上開事實(1)部分所為，係犯刑法第341條之準
    詐欺罪；上開事實(2)部分所為，係多次犯刑法第341條之準
    詐欺罪及同法第339條第2項之詐欺得利罪。關於刑法規定各
    罪法定刑有罰金刑者：原應適用罰金罰鍰提高標準條例第一
    條前段規定：「依法律應處罰金、罰鍰者，就其原定數額得
    提高為二倍至十倍。」（按該條規定業於七十二年七月二十
    七日經司法院、行政院令發布：「依勘亂時期罰金罰鍰提高
    標準條例第一條前段及第三條規定將刑法定有罰金各條之罰
    金數額，均提高為十倍。」並自七十二年八月一日起施行）
    ，然九十五年七月一日施行之刑法施行法第一條之一前段則
    規定：「中華民國九十四年一月七日刑法修正施行後，刑法
    分則編所定罰金之貨幣單位為新臺幣。九十四年一月七日刑
    法修正時，刑法分則編未修正之條文定有罰金者，自九十四
    年一月七日刑法修正施行後，就其所定數額高為三十倍。」
    以刑法第339條第2詐欺罪為例，罰金部分如依罰金罰鍰提高
    標準條例第一條前段規定，應為銀元一萬元（即新台幣三萬
    元），則依罰金罰鍰提高標準條例第一條前段與九十五年七
    月一日施行之刑法施行法第一條之一前段規定，二者罰金上
    限，均為新台幣三萬元。次按刑法第三十五條第二項規定：
    「同種之刑，以最高度之較長或較多者為重。最高度相等者
    ，以最低度之較長或較多者為重。」因而罰金之下限，依新
    刑法第三十三條第五款規定：「罰金：新臺幣一千元以上，
    以百元計算之。」依舊刑法第三十三條第五款規定：「罰金
    ：一元以上。」二者比較結果，顯然以舊刑法罰金之下限為
    較輕，而有利於被告。則依新刑法第二條第一項前段從舊從
    輕原則，本件應適用修正前舊刑法及罰金罰鍰提高標準條例
    第一條前段規定。原審判決以被告行為後，刑法施行法前開
    條文修正後，刑法第339條第2項、第341條第1項「罪刑」並
    未變更。雖有誤解，惟又認修正後之規定並非較有利於被告
    ，依修正後刑法第2條第1項前段規定適用舊法，結論並無不
    同，則原判決適用行為時法即無不當，自不構成撤銷之事由
    ，合予敘明。
四、查被告甲○○先後多次準詐欺、詐欺得利犯行，均時間緊接
    ，所犯屬構成要件相同之罪名，顯係基於概括犯意為之，依
    附表２編號３修正後之規定並非較有利於被告，依修正後刑
    法第2條第1項前段規定適用舊法，爰依修正前之連續犯之規
    定分別論以一罪，並依法加重其刑；被告所犯連續準詐欺罪
    及連續詐欺得利罪間，有方法結果之牽連關係，依修正前之
    刑法第55條後段應從一重之連續詐欺得利罪論；又上開連續
    詐欺得利罪行部分，業經檢察官於審理中敘明提及，並與上
    開連續準詐欺犯行部分，有裁判上一罪之牽連關係，應為起
    訴效力所及，本院當一併審理。
五、原審法院因認被告犯行事證明確，應依刑事訴訟法第273條
    之1第1項、刑法第2條第1項前段、第339條第2項、第341條
    第1項、第56條（修正前）、第55條後段（修正前），罰金
    罰鍰提高標準條例第一條前段（漏引）之規定，並審酌被告
    正值壯年，不思循正當途徑獲取財富，竟乘告訴人之精神耗
    弱及電信公司之錯誤，詐騙金錢及利益，迄今仍未與其等達
    成民事和解，賠償損害，被告犯罪目的、手段、犯罪所得及
    犯後承認犯行等一切情狀，量處有期徒刑捌月，原審判決認
    事用法均無不合，量刑亦稱妥適，檢察官循被害人之請求以
    尚未賠償量刑過輕為由，指摘原判決不當，查被告犯後於原
    審及本院審理中均已認罪，深表悔意，量處如上之刑已足資
    警惕，是公訴人以此理由上訴指摘原判決不當，並無可取，
    為無理由，應予駁回。
據上論結，應依刑事訴訟法第368條，判決如主文。
本案經檢察官羅清溪到庭執行職務。
中　　華　　民　　國　　96　　年　　2 　　月　　6 　　日
                  刑事第三庭    審判長法　官  陳義仲
                                      法　官  杭起鶴
                                      法　官  宋明蒼
以上正本證明與原本無異。
不得上訴。
　　　　　　　　　　　　　　　　　　　書記官  翁心欣
中　　華　　民　　國　　96　　年　　2 　　月　　6 　　日
附錄本案論罪科刑法條全文：
刑法第339條：
意圖為自己或第三人不法之所有，以詐術使人將本人或第三人之
物交付者，處五年以下有期徒刑、拘役或科或併科一千元以下罰
金。
以前項方法得財產上不法之利益或使第三人得之者，亦同。
前二項之未遂犯罰之。
刑法第341條：
意圖為自己或第三人不法之所有，乘未滿二十歲人之知慮淺薄，
或乘人之精神耗弱，使之將本人或第三人之物交付者，處五年以
下有期徒刑、拘役或科或併科一千元以下罰金。
以前項方法得財產上不法之利益，或使第三人得之者，亦同。
前二項之未遂犯罰之。
附表1：
┌──┬────────────┬─────────────────┐
│編號│申辦時、地              │門號、電信公司及欠費（新台幣）    │
├──┼────────────┼─────────────────┤
│1   │92年6月3日，雲林縣斗南鎮│0000000000、台灣大哥大股份有限公司│                           │
│    │中山路75號「全虹通信斗南│、9260元。                        │                    │
│    │店」　　                │                                  │                    │
├──┼────────────┼─────────────────┤
│2   │92年6月6日，雲林縣斗南鎮│0000000000、和信電信股份有限公司、│                           │
│    │延平路二段405號「遠傳電 │900元。                           │                    │
│    │信斗南門市店」          │0000000000、和信電信股份有限公司、│                    │
│    │　                      │9424元。                          │                    │
├──┼────────────┼─────────────────┤
│3   │92年6月6日，雲林縣斗六市│0000000000、泛亞電信股份有限公司、│                           │
│    │中山路1之1號「震旦通訊斗│3058 元。                         │                    │
│    │六中山店」              │0000000000、泛亞電信股份有限公司、│                    │
│    │　                      │5714元。                          │                    │
├──┼────────────┼─────────────────┤
│4   │92年6月23日，雲林縣斗六 │0000000000、東信電信股份有限公司、│                           │
│    │市○○路○段203號「遠傳 │2861元。                          │                    │
│    │電信斗六門市店」　      │0000000000、遠傳電信股份有限公司、│                    │
│    │　                      │6586元。                          │                    │
├──┼────────────┼─────────────────┤
│5   │同編號3                 │0000000000、中華電信股份有限公司、│                           │
│    │　                      │1436元。                          │                    │
│    │　                      │0000000000、泛亞電信股份有限公司、│                    │
│    │                        │4051元。                          │                    │
└──┴────────────┴─────────────────┘
附表2：刑法修正施行後新舊法之比較及適用：
說明：一、【新法】：94年1月7日修正，同年2月2日公布，95年
           7月1日施行之刑法。
          【舊法】：94年1月7日修正，同年2月2日公布，95年
           7月1日施行前之刑法。
      二、【最高法院決議】：最高法院95年5月23日第8次刑事
           庭會議決議。
      三、【高院座談會決議】：臺灣高等法院暨所屬法院因應
           新修正刑法施行座談會研討結果。
┌──┬──┬───────────┬──┬────────────┐
│編號│條號│新法                  │比較│理由                    │
│    │    ├───────────┤    │                        │
│    │    │舊法                  │結果│                        │
├──┼──┼───────────┼──┼────────────┤
│1   │33  │新條文：              │    │(一)修正後刑法第33條第4款 │
│    │    │主刑之種類如下：      │    │  僅將拘役之計算單位由月│
│    │    │四、拘役：1日以上，60 │    │  更正為日，內容完全相同│
│    │    │    日未滿。但遇有加重│    │  ，無涉刑度加重或減輕，│
│    │    │    時，得加至120日。 │    │  並無法律變更之情形。  │
│    │    │五、罰金：新臺幣1,000 │    │(二)修正前刑法第33條第5款 │
│    │    │    元以上，以百元計算│    │  規定，罰金：1元以上， │
│    │    │    之。              │    │  修正後則提高為，罰金：│
│    │    │                      │    │  新臺幣1,000元以上，以 │
│    │    ├───────────┼──┤  百元計算之，致刑度有加│
│    │    │舊條文：              │ˇ  │  重之情形，應依新刑法第│
│    │    │主刑之種類如下：      │    │  2條第1項前段之規定，適│
│    │    │四、拘役：1日以上，2個│    │  用行為時法（最高法院決│
│    │    │    月未滿。但遇有加重│    │  議參照）。            │
│    │    │    時，得加至4個月。 │    │                        │
│    │    │五、罰金：1元以上。   │    │                        │
├──┼──┼───────────┼──┼────────────┤
│2   │55  │新條文                │    │刑法修正之後，原屬牽連犯│
│    │後段│刪除                  │    │之數個犯罪行為，依新法應│
│    │    │                      │    │數罪併罰，比較修正前之規│
│    │    │                      │    │定，可依裁判上一罪論處，│
│    │    ├───────────┼──┤顯然罪刑之處罰內容發生變│
│    │    │舊條文                │ˇ  │動，按刑法第2條之法律， │
│    │    │犯一罪而其方法或結果之│    │係指刑罰所依存的整體法律│
│    │    │行為犯他罪名者，從一重│    │狀態，故法律有變更應指足│
│    │    │處斷。                │    │以影響行為的可罰性與法律│
│    │    │                      │    │效果的法令，因修正而有所│
│    │    │                      │    │變更而言，此部份之修正，│
│    │    │                      │    │自屬法律變更，應為新舊法│
│    │    │                      │    │之比較，經新舊法比較之結│
│    │    │                      │    │果，以舊法較有利於行為人│
│    │    │                      │    │，應依舊刑法第55條，從一│
│    │    │                      │    │重處斷（最高法院決議）  │
├──┼──┼───────────┼──┼────────────┤
│3   │56  │刪除                  │    │刑法修正之後，原屬連續犯│
│    │    │                      │    │之數個犯罪行為，依新法應│
│    │    │                      │    │數罪併罰，比較修正前之規│
│    │    │                      │    │定，可依裁判上一罪論處，│
│    │    ├───────────┼──┤顯然罪刑之處罰內容發生變│
│    │    │連續數行為而犯同一之罪│ˇ  │動，解釋上對於刑法第2條 │
│    │    │名者，以一罪論。但得加│    │第1項之解釋，應包括各種 │
│    │    │重其刑至2分之1。      │    │影響罪刑加重之規定，按刑│
│    │    │                      │    │法第2條之法律，係指刑罰 │
│    │    │                      │    │所依存的整體法律狀態，故│
│    │    │                      │    │法律有變更應指足以影響行│
│    │    │                      │    │為的可罰性與法律效果的法│
│    │    │                      │    │令，因修正而有所變更而言│
│    │    │                      │    │，此部份修正自屬法律變更│
│    │    │                      │    │，應為新舊法之比較，經新│
│    │    │                      │    │舊法比較之結果，以舊法較│
│    │    │                      │    │有利於行為人，應依舊刑法│
│    │    │                      │    │第56條規定論以一罪，並加│
│    │    │                      │    │重其刑（最高法院決議，高│
│    │    │                      │    │院座談會決議）          │
├──┼──┼───────────┼──┼────────────┤
│4   │    │第67條新條文：        │    │新法修正，罰金最低度同時│
│    │    │有期徒刑或罰金加減者，│    │加重之，使法官量刑範圍受│
│    │    │其最高度及最低度同加減│    │到限縮，行為人將受到較舊│
│    │    │之。                  │    │法罰金最低度較高之刑罰，│
│    │    ├───────────┼──┤行為人受處罰之實質內涵顯│
│    │    │第68條舊條文：        │ˇ  │有變更，應屬第2條第1項之│
│    │    │拘役或罰金加減者，僅加│    │法律變更，自應比較新舊法│
│    │    │減其最高度。          │    │，適用最有利行為人之舊法│
│    │    │                      │    │（最高法院決議）。      │
└──┴──┴───────────┴──┴────────────┘
